# Introducción a Shiny

Erick Cuevas-Fernández

12 de agosto de 2021

## Diapositivas


## ¿Qué es y para qué me sirve Shiny?

Este paquete fue creado en 2012 por RStudio para desarrollar aplicaciones Web con el uso de R. 
Shiny es un paquete de R que nos permite generar módulos de mando web interactivos, crear interfaces para algoritmos o bien manipular en tiempo real tablas de datos y gráficos a través de controles de HTML. 

Para instalarlo puedes usar los siguientes códigos:

```{r, eval=FALSE}
install.packages("shiny")

if (!require("devtools"))
  install.packages("devtools")
devtools::install_github("shiny", "rstudio")

```

Mediante esta paquetería podemos personalizar nuestra creación de forma sencilla con sintaxis HTML, CSS o Javascript. Pero aún así solo se requieren conocimientos de R para emplear Shiny. 


## La estructura canónica de Shiny 

Toda aplicación web de Shiny tendrá la misma estructura, dos bloques de códigos de R:

- *ui*: genera una interfaz de usuario
- *server*: contiene las instrucciones que la computadora necesita para crear la app. 

La estructura de código de una app Shiny se vería del siguiente modo:

```{r, eval=FALSE}
library(shiny)

ui <- fluidPage(
xxxxInput(),
xxxxOutput()
)

server <- function(input, output)
{
 Codigo de R
}

shinyApp(ui = ui, server = server)
```

En RStudio puedes generar una nueva app con este molde de código mediante los siguientes pasos:

1. Crea un nuevo directorio y un archivo **app.R** que contenga una aplicación básica en un solo paso haciendo clic en *Archivo* | *Nuevo proyecto*, luego selecciona *Nuevo directorio* y *Shiny Web Application*.
2. Si ya has creado el archivo **app.R**, puedes agregar rápidamente el texto estándar de la aplicación escribiendo "shinyapp" y presionando `Shift + Tab`.
3. También puedes hacer dos scripts por separado, **ui.R** y **server.R** y ejecutar ambos en la app.R con `shinyApp(ui = ui.R, server = server.R)`.

Para que la app esté completa necesitas solo 4 cosas en tu **app.R**:

1. Cargar la paquetería de Shiny con `library(shiny)`
2. Definir la interfaz de usuario, la web HTML con la que interactúan quienes ocuparán la app. Es decir, definir la `ui`.  
3. Especificar el comportamiento de nuestra aplicación definiendo una función de `server`.
4. Ejecutar `shinyApp(ui, server)` para construir e iniciar una Shiny app.

### Actividad

**Genera un archivo app.R listo para hacer una Shiny app.** Puedes generar solo un app.R y posteriormente escribir en la consola "shinyapp" y presionar `Shift + Tab`

